【裁判字號】    99,家聲,24
【裁判日期】    991112
【裁判案由】    處分受監護人之財產
【裁判全文】
臺灣澎湖地方法院民事裁定              99年度家聲字第24號
聲  請  人  甲○○
代  理  人  丙○○
相  對  人  乙○○
即受監護宣
告人
上列聲請人聲請處分受監護人之財產事件，本院裁定如下：
    主    文
聲請駁回。
聲請程序費用新臺幣壹仟元由聲請人負擔。
    理    由
一、本件聲請意旨略以：聲請人為相對人之子，相對人前經本院
    以99年度監宣字第8號民事裁定宣告為受監護宣告之人，並
    選定聲請人擔任其監護人。茲因相對人須長期支出醫療及安
    養費用，又已無現金存款可供支用，實有處分其所有部分土
    地之必要，爰聲請准予聲請人處分相對人所有座落澎湖縣馬
    公市○○段556地號、應有部分四分之一及433地號、應有部
    分八分之一之土地等語。
二、按監護開始時，監護人對於受監護人之財產，應依規定會同
    遺囑指定、當地直轄市、縣（市）政府指派或法院指定之人
    ，於2 個月內開具財產清冊，並陳報法院。於前條之財產清
    冊開具完成並陳報法院前，監護人對於受監護人之財產，僅
    得為管理上必要之行為。監護人對於受監護人之財產，非為
    受監護人之利益，不得使用、代為或同意處分。監護人為下
    列行為，非經法院許可，不生效力：一、代理受監護人購置
    或處分不動產。二、代理受監護人，就供其居住之建築物或
    其基地出租、供他人使用或終止租賃，民法第1113條準用同
    法第1099條第1項、第1099條之1、第1101條第1項、第2項分
    別定有明文。故受監護宣告人之監護人，應與會同開具財產
    清冊之人，共同將受監護宣告人之財產，開具財產清冊陳報
    法院，若未陳報，監護人僅得為管理上必要之行為，而不得
    處分。另監護人若欲處分受監護宣告人之不動產，更應基於
    受監護宣告人之利益且經法院裁定許可後，始得為之。
三、經查，聲請人主張相對人前經本院以99年度監宣字第8號民
    事裁定宣告為受監護宣告之人，並選定聲請人甲○○擔任其
    監護人等情，業據聲請人提出戶籍謄本為證，並經本院依職
    權調閱本院99年度監宣字第8號民事聲請事件卷審核無誤，
    自堪信為真實。惟聲請人迄今並未會同本院指定之會同開具
    財產清冊人開具相對人之財產清冊向本院陳報，有聲請人及
    相對人之前案紀錄表在卷可稽，並經本院依職權調閱前開民
    事聲請事件卷核閱無誤，是依前揭規定，聲請人於會同本院
    指定之會同開具財產清冊人開具財產清冊陳報法院前，聲請
    人就相對人之財產僅得為「管理上之必要行為」，不得聲請
    法院准予「處分」。從而，本件聲請人未依法陳報財產清冊
    ，逕行向本院聲請處分受監護宣告人之不動產，於法未合，
    應予駁回，爰裁定如主文。
中    華    民    國    99    年    11    月    12    日
                      家事法庭  法  官  李宛玲
以上正本係照原本作成。
如對本裁定抗告，須於裁定送達後10日之不變期間內，向本院提
出抗告狀。
中    華    民    國    99    年    11    月    12    日
                                書記官  劉竹苞

司法院資訊處製作；財團法人民間司法改革基金會備份。
